臺灣高等法院高雄分院刑事判決　　　　 95年度上易字第767號
上　訴　人　臺灣高雄地方法院檢察署檢察官
被　　　告　劉紫含（即乙○○）
上列上訴人因被告傷害案件，不服臺灣高雄地方法院95年度簡上
字第462 號中華民國95年8 月31日第一審判決（起訴案號：臺灣
高雄地方法院檢察署94年度偵續字第239 號），提起上訴，本院
判決如下：
    主  文
上訴駁回。
    理  由
壹、證據能力部分：
一、按被告以外之人於審判外之言詞或書面陳述，除法律有規定
    者外，不得作為證據；證人、鑑定人依法應具結而未具結者
    ，其證言或鑑定意見，不得作為證據；刑事訴訟法第159 條
    第1 項、第158 條之3 分別定有明文。又被害人就被告之犯
    罪事實而為證述時，即係居於證人之地位而為陳述。查本件
    被害人甲○○、證人陳澤厚、林炳璋、陳婉珊於檢察官偵查
    中之陳述，均屬審判外之陳述，渠等就被告乙○○（下稱被
    告）之犯罪事實而為證述時，即係居於證人之地位而為陳述
    。渠等於檢察官偵查中指證被告犯罪事實時，刑事訴訟法第
    158 條之3 規定已增訂公布施行，檢察官竟漏未依法命具結
    ，自難遽認渠等之證述得採為認定事實之證據。
二、又被告以外之人於偵查中向檢察官所為之陳述，除顯有不可
    信之情況外，得為證據；刑事訴訟法第159 條之1 第2 項定
    有明文。查證人佟光怡於偵查中經具結後，向檢察官所為之
    陳述，雖屬傳聞證據，惟現階段刑事訴訟法規定，檢察官代
    表國家偵查犯罪、實施公訴，依法其有訊問被告、證人及鑑
    定人之權，實務運作時，檢察官偵查中向被告以外之人所取
    得之陳述，原則上均能遵守法律規定，不致違法取供，其可
    信度極高，且被告並未提出有何顯不可信之情形，是依上開
    規定得為證據。
三、高雄市立聯合醫院出具之診斷證明書，為負責為被害人甲○
    ○診斷傷勢之醫師，依其所見所為之證明文書，核其性質乃
    屬被告以外之人於審判外之書面陳述，依刑事訴訟法第159
    條第1 項之規定，不具證據能力。而該診斷書性質上雖為從
    事業務之人於業務上所製作之證明文書，但既為針對本案個
    案作成，即與刑事訴訟法第159 條之4 第2 款所示，乃通常
    業務過程不間斷、有規律而準確之記載，且有其他業務人員
    足以校對其正確性，無預見日後可能會被提供作為證據之偽
    造動機之例行性業務文書有間，故非屬於刑事訴訟法第159
    條之4 第2 款所謂得成為傳聞例外之業務文書，不能依此規
    定取得證據能力。又被告復已表示不同意該診斷證明書之證
    據能力，是該診斷證明書應無證據能力。
四、按傳聞法則乃針對被告以外之人，於審判外以言詞或書面所
    為之供述證據而為規範。卷附之樓梯間現場照片2 張，乃以
    科學、機械之方式，對於當時狀況所為忠實且正確之記錄，
    性質上並非供述證據，並無刑事訴訟法第159 條第1 項規定
    之適用，自有證據能力。
五、被告以外之人於審判外之陳述，雖不符刑事訴訟法第159 條
    之1 至第159 條之4 之規定，而經當事人於審判程序同意作
    為證據，法院審酌該言詞陳述或書面陳述作成時之情況，認
    為適當者，亦得為證據；同法第159 條之5 第1 項定有明文
    。立法意旨在於傳聞證據未經當事人之反對詰問予以核實，
    原則上先予排除，惟若當事人已放棄反對詰問權，於審判程
    序中表明同意該等傳聞證據可作為證據，基於尊重當事人對
    傳聞證據之處分權，及證據資料愈豐富愈有助於真實發見之
    理念，且強化言詞辯論主義使訴訟程序得以順暢進行，上開
    傳聞證據亦均具有證據能力。本件被告於原審調查證據時，
    知悉被害人甲○○於警詢之指訴、證人陳澤厚於警詢之陳述
    、高雄市立聯合醫院95年6 月15日高市醫聯病字第09500034
    35號函暨甲○○病歷資料、甲○○提出之錄音譯文等證據係
    屬被告以外之人於審判外之言詞陳述，而未於言詞辯論終結
    前聲明異議，依刑事訴訟法第159 條之5 第2 項規定，應視
    為被告已同意具有證據能力，而可作為證據，本院斟酌該等
    證據非屬違法取得，亦無證明力明顯過低之情形，是均得採
    為證據。
貳、實體部分：
一、聲請簡易判決處刑意旨略以：被告於民國93年10月1 日13時
    許，在高雄市新興區○○○路5 號4 樓樓梯間（檢察官聲請
  　簡易判決處刑書誤載為3 樓樓梯間），因其女陳婉姍向甲○
    ○承租高雄市新興區○○○路5 號4 樓房屋，發生糾紛，與
    甲○○為爭奪房屋租賃契約書，發生拉扯爭執，詎被告明知
    樓梯空間狹小，甲○○背對下樓樓梯，即有可能不慎跌落，
    竟基於傷害人之身體之犯意，以右手推甲○○，致甲○○自
    樓梯跌下，腳部擦撞樓梯止滑銅條，因此受有右大腿瘀挫傷
    2 2 公分、左小腿擦挫傷2 公分等傷害，因認被告涉犯刑
    法第277 條第1 項之傷害罪嫌云云，並以甲○○於偵查中之
　　指訴、證人陳澤厚、林炳璋、陳婉珊、佟光怡於偵查中之證
  　述、高雄市立聯合醫院診斷證明書及樓梯間現場照片2 張為
    其主要論據。
二、按犯罪事實應依證據認定之，無證據不得認定犯罪事實；不
    能證明被告犯罪者，應諭知無罪之判決；刑事訴訟法第154
    條第2 項、第301 條第1 項分別定有明文。刑事訴訟法上所
    謂認定犯罪事實之證據，係指足以認定被告確有犯罪行為之
    積極證據而言，如未能發現有相當證據或證據不足以證明，
    自不能以推測或擬制之方法以為裁判基礎。認定不利於被告
    之事實，需依積極證據，苟積極證據不足為不利被告之認定
    時，即應為有利於被告之認定，更不必有何有利之證據（最
    高法院29年上字第3105號、30年上字第816 號、40年臺上字
    第86號判例參照）。又刑法第277 條第1 項之傷害罪，以有
    傷害人之意思並發生傷害之結果者始能成立，若加害者以傷
    害人之意思而加暴行，尚未發生傷害之結果，除法律對於此
    項暴行另有處罰規定者外，自不成立何種罪名（最高法院23
    年上字第763 號判例參照）。茲所稱之傷害，係指行為人破
    壞他人之生理組織或健康狀況，而異於原來之正常情狀者而
    言；傷害固不限於外傷，舉凡損害人身體內部外部機能者均
    屬之，惟如行為人雖有傷害之故意與行為，但於人之身體或
    精神之組織機能並無妨害者，除有同法第281 條之情形外，
    即不能成立傷害罪。
三、訊據被告固坦承與甲○○發生爭執，惟否認有傷害之犯行，
    辯稱：因爭奪租約發生拉扯，並未動手推甲○○，甲○○之
    傷並非我所造成等語。經查：
  (一)被告與甲○○因租約發生衝突，並有拉扯等情，業據被告、
    甲○○及證人陳婉姍、陳澤厚於原審分別供證明確，核被告
    所稱：「甲○○拉我左手」（原審簡上卷第51頁）、甲○○
    所稱：「被告就拉住我的右手」（原審簡上卷第115 頁）、
    陳婉姍所稱：「甲○○先拉我媽媽（指被告）左手」等語（
    原審簡上卷第128 頁）、陳澤厚所稱：「我太太（指被告）
    要把合約書拿給我，房東太太（指甲○○）就抓住我太太的
    左手」等語（原審簡上卷第131 頁），就被告與甲○○拉扯
    之過程，渠等所述雖稍不同，然就兩人確有以手拉扯之事實
    ，則為一致，自可採信。
  (二)雖甲○○指稱被告將其推落樓梯云云，惟被告於偵查中即稱
    ：「甲○○擋在我前面要拿合約書，我要丟時，甲○○看我
    要丟合約書，就轉身要去拿，一隻腳已到階梯下的平台，重
    心不穩跌倒」（偵查卷第57頁），參酌證人陳澤厚、陳婉姍
    、林炳璋於原審分別證稱：「她（指甲○○）沒有跌下來」
    （陳澤厚，原審簡上卷第131 頁）、「我媽媽（指被告）要
    讓我爸爸（指陳澤厚）看合約書，我媽媽把合約書丟下來給
    我爸爸看，她（指甲○○）就自己在那邊假裝跌倒，在櫃子
    那邊哭」（陳婉姍，原審簡上卷第128 頁）、「沒有看見甲
    ○○從樓梯跌下，當天我在3 樓與4 樓中間轉角平台」等語
    （林炳璋，原審簡上卷第134 頁），綜合觀之，渠等就被告
    與甲○○間之衝突經過，因觀察角度、觀察力及記憶力之關
    係，就各動作間之順序、細節，雖難為精確無誤之表達，而
    稍有細節上之歧異，惟所述被告並未將甲○○推落樓梯之事
    實則屬一致，則甲○○所指上情是否確為真實，即有疑問。
  (三)又證人即甲○○之夫佟光怡於偵訊及原審雖稱目睹被告將甲
    ○○推落樓梯云云，惟依其所稱：「被告就與我太太發生拉
    扯，然後一拉一推，我太太就從樓梯滾下去，被告還拉著我
    的鐵門叫我出來，我就把鐵門一關，我就報警了」等語（原
    審簡上卷第121 頁），則佟光怡身為人夫，甲○○如遭被告
    推落滾下樓梯，竟然逕行關門報警，並未察探其妻有無受傷
    ，已違常情。況依其所稱：「他們是在樓梯間平台那邊，我
    太太是背對著我，我看到的是被告拉我太太的右手臂，一開
    始是被告搶我太太的租約，租約被拿走之後被告就拉我太太
    的手」（原審簡上卷第122 頁），甲○○乃係背對著佟光怡
    與被告拉扯，而該樓梯間之平臺區域狹小，亦有甲○○提出
    之現場照片2 張足憑，則佟光怡之視線是否足以全然目睹各
    項細節，亦有疑問。再者，甲○○雖提出當時現場錄音，惟
    經本院勘驗結果：因現場吵雜，部分對話難以辨認；可以辨
    認部分之內容與譯文大致相同；譯文所載現場動作部分，因
    屬錄音而非錄影，各關係人實際之動作情形，並無從由錄音
    加以確定，有勘驗筆錄可按。且縱依譯文所示內容（原審簡
    上卷第149 至153 頁），被告與甲○○衝突期間，佟光怡在
    場亦無任何遏阻或勸解之舉動。況甲○○倘經被告推落樓梯
    ，其本人或佟光怡應可當場與被告理論，甲○○且可錄音取
    證，然甲○○當場竟對此隻字未提，係待員警到達現場後，
    始稱遭被告推下樓而受傷，是其指訴是否可採，顯然可疑，
    尚難徒憑其指訴及佟光怡之證述而為不利被告認定之依據。
  (四)又甲○○受有右大腿2 2 公分瘀挫傷，左小腿2 公分擦傷
    等傷害，雖有高雄市立聯合醫院95年6 月15日高市醫聯病字
    第0950003435號函附之甲○○病例資料在卷足憑（原審簡上
    卷第86頁），惟當天警詢時，製作筆錄之員警蘇一智即有詢
    問甲○○是否受傷，如有受傷，會請女警過來協助、調查，
    並帶其去驗傷，但甲○○堅持要自己去驗傷等情，業據蘇一
    智於原審結證明確（原審簡上第171 頁）。則甲○○如確於
    93年10月1 日遭被告推下樓梯受傷，而且憤恨難平，何不立
    即就醫治療，遲至翌日93年10月2 日始前往驗傷？參以甲○
    ○於偵審中所述：「我的腳是撞到樓梯止滑之銅條」（偵查
    卷第50頁）、「被告推我之後，我是摔下7 號門口往下的階
    梯，撞到3 、4 樓中間平台的鞋櫃」、「我的傷勢是在右大
    腿外側，和左小腿靠腳踝的地方」、「這些傷勢是撞到階梯
    上的止滑片」等語（原審簡上卷第119 頁），如係屬實，則
    被告將甲○○推下樓梯，甲○○於跌落樓梯之際，因樓梯轉
    角平臺上置有鞋櫃而受阻擋，另又撞擊樓梯之止滑銅條，衡
    情豈僅受有右大腿2 2 公分瘀挫傷，左小腿2 公分擦傷等
    傷害之理。自不能僅憑該病歷資料所載傷勢，即推認甲○○
    受傷時間即為93年10月1 日13時許，甚而認為該傷勢即係被
    告所致。是本件縱認被告有以傷害人之意思而加暴行，然本
    案尚無證據證明甲○○之身體或精神之組織機能已經妨害，
    即不能成立傷害罪。
  (五)綜上所述，甲○○固有受傷，惟此既尚不足以證明確係被告
    行為所致，又甲○○之指訴及各該證人之證述，既未達通常
    一般之人均不致有所懷疑，而得確信其為真實之程度者，則
    檢察官所提出之證明方法，尚無法證明被告犯罪，且復查無
    其他積極證據足資證明被告確有傷害之犯行，均不足超越合
    理之懷疑，而形成對被告有罪之確信，被告犯罪即屬不能證
    明，自應為被告無罪判決之諭知。
四、原審因而以不能證明被告犯傷害罪，而為被告無罪之諭知，
    核無違誤；檢察官循甲○○之請求，上訴意旨猶執前詞，指
    摘原判決不當，為無理由，應予駁回。
據上論斷，應依刑事訴訟法第368 條，判決如主文。
本案經檢察官蔡國禎到庭執行職務。
中　　華　　民　　國　　96　　年　　4 　　月　　16　　日
                  刑事第五庭    審判長法  官  曾永宗
                                      法  官  任森銓
                                      法  官  王伯文
以上正本證明與原本無異。
本判決不得上訴。
中　　華　　民　　國　　96　　年　　4 　　月　　16　　日
　　　　　　　　　　　　　　　　　　　書記官  黎  珍
